【裁判字號】    89,訴,2796
【裁判日期】    891221
【裁判案由】    給付貨款
【裁判全文】
臺灣臺北地方法院民事判決  八十九年度訴字第二七九六號
    原      告  天九興業股份有限公司
    法定代理人  丁○○
    訴訟代理人  丙○○
    被      告  預壘營造工程有限公司
                              .
    法定代理人  甲○○        .
    訴訟代理人  戊○○                住台北縣三重市○○街一一七號七樓
                乙○○                住台北市○○○街三六○號一樓
右當事人間請求給付貨款事件，本院判決如左：
    主      文
被告應給付原告新台幣壹拾貳萬零陸佰玖拾伍元，及自民國八十九年四月五日起至清
償日止，按年利五釐計算之利息。
訴訟費用由被告負擔。
本判決第一項於原告以新台幣肆萬壹仟元供擔保後，得假執行。
    事      實
甲、原告方面：
一、聲明：如主文第一項所示，及以供擔保為條件之假執行宣告。
二、陳述：
    被告預壘營造工程有限公司于民國（下同）八十六年間陸續向原告訂購相關高壓
    水泥製品：DTN連鎖磚（228Ⅹ114Ⅹ80），數量合計855平分公尺（單價新台幣五
    百八十元）及工料，總計含稅為新台幣五十二萬零六百九十五元，並經被告交付
    內政部營建署雪霸國家公園武陵管理站及警察小隊新建工程工地等之施工。但被
    告並未給付上開貨款，嗣雖經原告於八十九年三月二十七日以新竹牛埔郵局存證
    信函第六二號催告被告於七日內限期給付，惟被告迄未給付。為此爰起訴請求。
三、對被告答辯之陳述：
    否認原告有未依兩造約定處所送達貨物及未經被告同意取回已經交付之貨物，亦
    否認被告曾為原告之受僱人代墊食宿之支出等情。
四、提出：原告客戶請款單一份、統一發票一份、存證信函一份（以上均影本）等件
    為證。
乙：被告方面：
一、聲明：原告之訴駁回。
二、陳述：自認被告尚未給付原告所述之上開貨款，惟以：因原告並未依兩造約定之
    地點載送貨物，致由被告自行斥資僱車送至目的地，另被告曾為原告之受僱人代
    行支出食、宿等費用，故被告就上開支出均主張與原告請求之貨款予以抵銷。又
    原告曾多送三台貨車量之貨物予被告，其後又在未通知被告之情形下自行取回，
    此部份款項原告自不得請求等語置辯。
    理      由
甲、程序方面：
    按訴狀送達後，原告不得將原訴變更或追加他訴，但擴張或減縮應受判決事項之
    聲明者，不在此限，民事訴訟法第二百五十五條第一項第三款載有明文。查本件
    原告起訴原請求被告給付五十二萬零六百九十五元及其遲延利息，嗣於訴訟中更
    正請求之金額為十二萬零六百九十五元及其遲延利息，核屬聲明之減縮，與上開
    規定相符，爰無庸得被告同意，核先敘明。
乙、得心證之理由：
一、本件原告起訴主張：被告於八十六年間陸續向原告訂購相關高壓水泥製品：DTN
    連鎖磚（228Ⅹ114Ⅹ80），數量合計855平分公尺及工料，總計含稅為新台幣五
    十二萬零六百九十五元，原告並已給付完畢，但被告並未給付上開貨款，嗣經原
    告於八十九年三月二十七日以郵局存證信函催告被告限期給付，惟被告迄未給付
    爰起訴請求被告給付等語。被告則以原告並未依兩造約定之地點載送貨物，致由
    被告自行斥資僱車送至目的地，並曾代原告支出其受僱人之食、宿等費用，故就
    此部份支出應可與原告請求之貨款抵銷，又原告曾取回三台貨車量之貨物，此部
    份價金亦應自原告請求之貨款扣除等語抗辯。
二、按當事人主張有利於己之事實者，就其事實有舉證之責任，民事訴訟法第二百七
    十七條前段定有明文。次按原告對於自己主張之事實已盡證明之責後，被告對其
    主張，如抗辯其不實並提出反對之主張者，則被告對其反對之主張，亦應負證明
    之責，此為舉證責任分擔之原則（最高法院十八年上字第二八五五號判例參照）
    。查原告對其主張被告積欠貨款未結之事實，已據其提出原告客戶請款單、統一
    發票、存證信函等件為證，核與所述相符，並為被告所不爭執，是本院綜合前情
    ，應認原告此部分之主張已盡其舉證之責，自可信其為真。茲被告既抗辯其有得
    以主張抵銷原告請求之債權，以及原告實際交付之貨物數量較其主張為少，自應
    就此利己情節負舉證責任。然查被告已經自承目前無法對於上開情節舉證證明（
    參本院八十九年十二月七日言詞辯論筆錄），則其空言爭辯，自難採信。因此原
    告之主張，即非無據。
三、又遲延之債務，以支付金錢為標的者，債權人得請求依法定利率計算之遲延利息
    ，民法第二百三十三條第一項前段定有明文；且給付無確定期限者，債務人於債
    權人得請求給付時，經其催告而未為給付，自受催告時起，負遲延責任，惟前項
    催告定有期限者，債務人自期限屆滿時起負遲延責任，亦經民法第二百二十九條
    第二項、第三項分別定有明文。查本件兩造就貨款之支付時間，並無約定給付之
    期限，而參考原告所舉上開存證信函內容，原告係要求被告應自收受該份催告通
    知日起七日內給付前述貨款，再考之原告所舉回執內載被告係於八十年三月二十
    八日收到該催告函等情，既為被告所不爭，依此，被告自八十九年四月五日起即
    負遲延付款責任，應無疑問。因此原告請求被告自上開時間起至清償日止加給遲
    延利息，為有理由。
四、綜上所述，原告依給付貨款之法律關係請求被告給付一十二萬零六百九十五元及
    自八十九年四月五日起至清償日止之法定遲延利息，為有理由，應予准許。
五、假執行之宣告：原告陳明願供擔保，聲請宣告假執行，經核並無不合，爰酌定相
    當之擔保金額宣告之。
六、結論：本件原告之訴為有理由，依民事訴訟法第七十八條、第三百九十條第二項
    ，判決如主文。
中      華      民      國    八十九    年      十二      月    二十一  日
                                  民事第一庭法      官  蕭胤瑮
右為正本係照原本作成
如對本判決上訴，須於判決送達後廿日內向本院提出上訴狀
中      華      民      國    八十九    年      十二      月    二十一  日
                                            法院書記官  方美雲


司法院資訊處製作；財團法人民間司法改革基金會備份。
